臺灣高等法院高雄分院刑事判決　　　　95年度上訴字第2125號
上　訴　人
即　被　告　甲○○
上列上訴人因違反毒品危害防制條例案件，不服臺灣屏東地方法
院95年度訴字第518 號中華民國95年10月19日第一審判決（起訴
案號：臺灣屏東地方法院檢察署95年度毒偵字第796 號；併辦案
號：同署95年度偵字第904 號），提起上訴，本院判決如下：
     主  文
上訴駁回。
     事  實
一、甲○○前因轉讓第二級毒品案件，經原審法院92年度訴字39
    0 號判處有期徒刑10月確定，於民國93年4 月9 日入監執行
    ，93年8 月3 日因縮刑期滿出監執行完畢。又其因施用毒品
    而違反毒品危害防制條例，經原審法院以91年度毒聲字第87
    0 號裁定令入勒戒處所施予觀察、勒戒，於91年7 月28日入
    所執行，91年9 月9 日因無繼續施用毒品傾向釋放出所；嗣
    又施用毒品而違反毒品危害防制條例，再經原審法院以92年
    度毒聲字第476 號裁定令入勒戒處所施予觀察、勒戒，於92
    年4 月24日入所執行，92年5 月12日因無繼續施用毒品傾向
    釋放出所，竟不知悔改，5 年內復分別基於施用第一級、第
    二級毒品之概括犯意，自95年5 月5 日上午7 時許起，至95
    年5 月23日中午12時許止，連續在屏東縣潮州鎮○○路土地
    公廟旁、仙林路「楊聖公廟」（原審誤載為土地公廟）旁工
    寮內等處，以摻入香菸內（菸蒂已於查獲前經丟棄而滅失）
    吸用之方式，施用第一級毒品海洛因；及以置入玻璃球吸食
    器內燒烤而吸用所生煙霧之方式，施用第二級毒品甲基安非
    他命各多次。嗣先後於(1)95年5 月5 日上午10時10分許，在
    屏東縣潮州鎮○○路151 號為警查獲，並扣得第一級毒品海
    洛因20小包（合計淨重5.71公克，純度12.71%，純質淨重0.
    73公克）；(2)95年5 月23日下午2 時許，在屏東縣潮州鎮○
    ○路「楊聖公廟」（原審誤載為土地公廟）旁工寮內為警查
    獲，扣得第一級毒品海洛因29小包（合計淨重8.54公克，純
    度20.87%，純質淨重1.78公克）及甲基安非他命晶體1小 包
    （驗後淨重0.28公克）、沾黏甲基安非他命成分之玻璃球吸
    食器1 只；其先後2 次查獲經採尿送驗結果，均呈嗎啡（即
    海洛因經人體水解代謝產物）及甲基安非他命陽性反應。
二、案經屏東縣警察局潮州分局先後報請臺灣屏東地方法院檢察
    署檢察官偵查起訴及移送併辦。
     理  由
一、上揭事實，業據上訴人即被告甲○○（下稱被告）於原審審
    理時自承不諱，並有先後扣案白色粉末20小包、29小包、白
    色晶體1 小包及玻璃球吸食器1 只，經分別送法務部調查局
    、高雄醫學大學附設中和紀念醫院秤重及以氣相層析質譜儀
    法（GC／MS）檢驗結果，依序為合計淨重5.71公克（純度12
    .71% ， 純質淨重0.73公克）之第一級毒品海洛因粉末20小
    包、合計淨重8.54公克（純度20.87%，純質淨重1.78公克）
    之第一級毒品海洛因粉末29小包、驗後淨重0.28公克之甲基
    安非他命晶體1 小包及沾黏甲基安非他命成分之玻璃球吸食
    器，有法務部調查局95年6 月16日調科壹字第240004187 號
    、95年6 月22日調科壹字第240004213 號鑑定通知書、高雄
    醫學大學附設中和紀念醫院95年7 月10日編號9507-14 、15
    號檢驗報告在卷可稽。又其上揭時、地2 次為警查獲後，經
    採尿送臺灣檢驗科技股份有限公司以氣相層析質譜儀法（GC
    ／MS）檢驗結果，亦均呈可待因、嗎啡，即海洛因經人體水
    解代謝產物及甲基安非他命陽性反應，有該公司95年5 月24
    日，編號KＺ000000000000號、95年6 月8 日，編號KＺ000000
    000000號濫用藥物尿液檢驗報告附卷可參，與上開報告均為
    鑑定機關本於專業知識及以精密儀器測試後所得之結論，自
    可憑信。被告自白施用海洛因及甲基安非他命，堪信與事實
    相符。
二、又被告前因施用毒品而違反毒品危害防制條例，經原審法院
    91年度毒聲字第870 號裁定令入勒戒處所施予觀察、勒戒，
    於91年7 月28日入所執行，91年9 月9 日因無繼續施用毒品
    傾向釋放出所；嗣又施用毒品而違反毒品危害防制條例，再
    經原審法院92年度毒聲字第476 號裁定令入勒戒處所施予觀
    察、勒戒，於92年4 月24日入所執行，92年5 月12日因無繼
    續施用毒品傾向釋放出所，有臺灣高等法院被告前案紀錄表
    1 份在卷可按，其經觀察、勒戒執行完畢釋放後，5 年內再
    犯本件施用第一級、第二級毒品之犯罪事證已臻明確，應依
    法論科。
三、按海洛因、甲基安非他命依序為毒品危害防制條例第2 條第
    2 項第1 款、第2 款規定之第一級、第二級毒品，除法律另
    有規定者外，不得持有、施用。核被告所為，係犯毒品危害
    防制條例第10條第1 項之施用第一級毒品罪，及同條第2 項
    之施用第二級毒品罪。其施用前持有海洛因及甲基安非他命
    之低度行為，各為施用之高度行為所吸收，不另論罪。其先
    後多次施用第一級、第二級毒品之行為，均時間緊接，所犯
    罪名相同，顯係出於概括犯意為之，為連續犯，依刑法第56
    條之規定，各論以連續施用第一級毒品罪及連續施用第二級
    毒品罪，並各加重其刑（被告行為後，刑法第56條連續犯之
    規定，業於94年2 月2 日修正公布刪除，並於95年7 月1 日
    施行，則被告之犯行，因行為後新法業已刪除連續犯之規定
    ，此刪除雖非犯罪構成要件之變更，但顯已影響行為人刑罰
    之法律效果，自屬法律有變更，依新法第2 條第1 項規定，
    比較新、舊法結果，仍應適用較有利於被告之行為時法律即
    舊法論以連續犯）。被告所犯上開2 罪，犯意各別，行為互
    異，應分別論罪，合併處罰。又被告前因轉讓第二級毒品案
    件，經原審法院92年度訴字390 號判處有期徒刑10月確定，
    於93年4 月9 日入監執行，93年8 月3 日因縮刑期滿出監執
    行完畢，有臺灣高等法院被告前案紀錄表1 份在卷可稽，其
    於5 年以內再故意犯本件最重本刑為有期徒刑以上之罪，不
    論依修正前之刑法第47條，或修正後之刑法第47條第1 項之
    規定，均構成累犯，對被告而言並無有利或不利之情形，自
    不生新舊法比較之問題，應逕依修正後之刑法第47條，論以
    累犯，加重其刑，並依刑法第70條之規定，與上開連續犯事
    由遞加重之。又檢察官雖僅就被告於95年5 月5 日7 時許，
    在屏東縣潮州鎮○○路土地公廟旁，施用第一級毒品海洛因
    及第二級毒品安非他命之犯行提起公訴，惟被告其餘如事實
    欄所載之連續施用第一級毒品海洛因及第二級毒品安非他命
    之犯行，與上開起訴論罪科刑部分有連續犯裁判上一罪關係
    ，均為起訴效力所及，本院自得併予審理，併此敘明。
四、原審認被告罪證明確，因而適用毒品危害防制條例第10條第
    1 項、第2 項、第18條第1 項前段，刑法第11條，修正前刑
    法第56條、第47條、第51條第5 款等規定，並審酌被告之年
    齡、品行、智識程度、犯罪手段、對於法益侵害之程度，其
    為65年2 月19日出生、受有國中畢業教育程度、以水電工為
    業之人，有多次毒品前科，且於假釋期間內再犯本罪，素行
    惡劣，並顯見其不僅法治觀念薄弱，猶已施用毒品成習，對
    於社會秩序及其個人身心健康之影響非輕，並審酌其犯罪施
    用毒品之期間、次數，查獲時扣得毒品之數量，先後查扣海
    洛因竟達20小包、29小包，情節非輕，及其犯罪坦認犯行，
    態度尚可等一切情狀，就施用第一級毒品部分量處有期徒刑
    1 年6 月；施用第二級毒品部分量處有期徒刑1 年2 月，並
    定其應執行刑有期徒刑2 年6 月。並敘明扣案海洛因粉末20
    小包（合計淨重5.71公克，純度12.71%，純質淨重0.73公克
    ）、29小包（合計淨重8. 54 公克，純度20.87%，純質淨重
    1.78公克）及甲基安非他命晶體1 小包（驗後淨重0.28公克
    ），均分屬第一級、第二級毒品；另包裝上開毒品之包裝袋
    因盛裝毒品而為該成分所沾黏，無法析離，亦視同毒品，爰
    均依毒品危害防制條例第18條第1 項前段，沒收銷燬之。至
    於扣案玻璃球吸食器因被告持以施用甲基安非他命使用而為
    其成分所沾黏，難以析離，應併同其內毒品成分沒收銷燬之
    。未扣案供被告甲○○施用第一級毒品使用之殘餘菸蒂，於
    查獲前已經丟棄而滅失，業據被告供述在卷，依現有卷證復
    不能證明其尚存在，爰不另為沒收之諭知。其認事用法，核
    無不合，量刑亦屬允當。被告雖具狀上訴，但並未敘明原判
    決有何不當之處，且於本院審理中亦未到庭陳述或補充上訴
    理由，是其上訴為無理由，應予駁回。
五、被告經合法傳喚，無正當理由不到庭，爰不待其到庭陳述，
    逕行判決。
據上論斷，應依刑事訴訟法第368條、第371條，判決如主文。
本案經檢察官陳國全到庭執行職務。
中　　華　　民　　國　　96　　年　　1　　月　　11   　日
                  刑事第四庭    審判長法  官  蕭權閔
                                      法  官  林水城
                                      法  官  吳進寶
以上正本證明與原本無異。
施用第一級毒部分如不服本判決應於收受本判決後10日內向本院
提出上訴書狀，其未敘述上訴理由者，並得於提起上訴後10日內
向本院補提理由書狀（均須按他造當事人之人數附繕本）「切勿
逕送上級法院」。
其他不得上訴。
中　　華　　民　　國　　96　　年　　1　　月　　11   　日
　　　　　　　　　　　　　　　　　　　書記官  林佳蓉
附錄本判決論罪科刑法條：
毒品危害防制條例第10條
施用第一級毒品者，處 6 月以上 5 年以下有期徒刑。
施用第二級毒品者，處 3 年以下有期徒刑。
